臺灣高雄地方法院刑事判決　　　　　　　　　　　　　九十年度訴緝字第一四四號
　　公　訴　人　臺灣高雄地方法院檢察署檢察官
　　被　　　告　甲○○
　　指定辯護人　本院公設辯護人　丙○○
右列被告因偽造有價證券等案件，經檢察官提起公訴（八十三年度偵字第五二三九號
），本院判決如左：
    主  文
甲○○連續意圖供行使之用，偽造有價證券，處有期徒刑參年陸月。
如附表所示之支票伍紙，偽造之「林威」印章壹枚、台灣土地銀行鳳北分行甲存三Ｏ
一之一帳戶之支票存款往來約定書立約定書人欄內偽造之「林威」署名及印文各壹枚
，及支票存款開戶申請書申請人欄內偽造之「林威」署名及印文各壹枚，均沒收。
    事  實
一、甲○○於民國八十二年九月上旬某日，透過報紙上刊登之廣告，與某不詳姓名、
    年籍之成年人基於犯意之聯絡，由甲○○將自己之照片及現金新台幣（下同）三
    萬元之代價交付予該不詳姓名、年籍之成年人後，由該不詳姓名、年籍之成年人
    將甲○○之相片換貼在林威身分證相片欄內，以此方式變造完成林威之身分證後
    ，再交予甲○○使用，嗣甲○○竟意圖為自己不法所有之概括犯意，先持該張經
    變造之身分證，於八十二年九月九日至台灣土地銀行鳳北分行，向該銀行支票存
    款戶承辦人員王秋月，冒稱其係林威而申請支票存款帳戶，並基於偽造文書之故
    意，偽以林威之名義填載支票存款往來約定書及支票存款開戶申請書，並在約定
    書人欄及申請人欄內分別偽簽林威之署名各一枚及持其所偽造之林威印章一個予
    以蓋用，甲○○以此偽造完成支票存款往來約定書及支票存款開戶申請書各一份
    後，持向王秋月申請支票存款戶以之行使，致王秋月因此陷於錯誤，而交付空白
    支票一本（共計五十張）予甲○○使用，足以生損害於林威及台灣土地銀行。甲
    ○○以此方式詐得空白支票後，復連續於八十二年八月及九月間（即如附表所示
    支票之發票日期），至台北市○○路五Ｏ六號十一樓丁○○住處，向丁○○佯稱
    ：伊欲購買茶壺，並願意開立伊親戚林威之支票，作為付款之方法等語，甲○○
    為取信丁○○，意圖供行使之用，並基於概括之犯意，連續於如附表所示之發票
    日期，持前述其偽造之林威印章一枚，在發票人處予以蓋用，以此偽造完成如附
    表所示發票人為林威之支票共計五紙後，持向丁○○詐購茶壺以之行使，致丁○
    ○陷於錯誤，同意出售茶壺予甲○○，總計詐騙之金額為八十萬元，嗣甲○○詐
    得茶壺後即逃逸無蹤，且前揭支票五紙到期後，經丁○○提示付款均遭退票，丁
    ○○至此始知受騙。
二、案經法務部調查局高雄縣調查站移送台灣高雄地方法院檢察署檢察官偵查起訴。
    理  由
一、右揭事實，業據被告於本院審理中坦白承認，核與證人即被害人林威於調查站調
    查時及偵查中證稱：伊曾將身分證交予地下錢莊，嗣後並未返還，伊就登報遺失
    ，且伊亦未申請支票使用等語、證人即被害人丁○○於調查站調查時證述：甲○
    ○持前述林威之支票五紙向伊詐購茶壺，嗣後均未兌現等語及證人即台灣土地銀
    行鳳北分行職員王秋月於調查站調查時證述：當時確係甲○○冒用林威之名義申
    請支票存款戶等語均相符，復有經被告變造之林威身分證影本、被告偽造之支票
    存款往來約定書及支票存款開戶申請書各一紙、被告所偽造發票人林威之支票影
    本暨存款不足退票單影本各五紙在卷可資佐證，是被告之自白與事實相符，本案
    事證明確，其有右揭變造身分證、偽造私文書、偽造有價證券及詐欺取財等犯行
    ，均應堪認定。
二、核被告所為，就變造林威之身分證後持以行使犯行部分，係犯刑法第二百十六條
    行使第二百十二條之變造特種文書罪，就偽以林威名義申請支票存款戶犯行部分
    ，係犯刑法第二百十六條行使第二百十條之偽造私文書罪及同法第三百三十九條
    第一項之詐欺取財罪，另就偽造發票人林威之支票五紙持向被害人丁○○詐購茶
    壺部分，係犯刑法第二百零一條第一項之偽造有價證券罪及同法第三百三十九條
    第一項之詐欺取財罪。被告與該不詳姓名、年籍之成年人，就變造被害人林威身
    分證犯行部分，有犯意聯絡及行為分擔，應論以共同正犯。被告共同變造身分證
    及偽造前揭支票存款往來約定書及支票存款開戶申請書等私文書後，均持以行使
    ，其變造及偽造之低度行為應為行使之高度行為所吸收，不另論罪。另被告偽造
    有價證券後持以行使，其行使偽造有價證券之行為應為法定刑較重之偽造行為所
    吸收，不另論以行使有價證券罪。被告在支票存款往來約定書及支票存款開戶申
    請書上偽造林威之署名及偽造林威之印章後予以蓋用，並在如附表所示偽造之支
    票五紙上蓋用偽造之林威印章，其偽造署名及印章之犯行，分別係偽造文書及偽
    造有價證券犯行之階段行為，均不另論罪。又被告所犯前述多次偽造有價證券及
    詐欺取財之犯行，時間緊接，方法相同，分別觸犯構成要件相同之罪名，顯係基
    於概括犯意反覆為之，均應依連續犯規定論以一罪。被告所犯上揭行使變造特種
    文書罪、行使偽造私文書罪、連續詐欺取財罪及連續偽造有價證券罪四罪間，有
    方法目的之牽連關係，應從一重之連續偽造有價證券罪處斷。公訴人雖未就被告
    所犯上揭行使變造特種文書罪部分提起公訴，然檢察官就犯罪事實一部起訴者，
    其效力及於全部，本案被告所犯上述行使變造林威身分證部分犯行，與前揭論罪
    科刑之本案起訴部分，有牽連犯之裁判上一罪關係，已如前述，本院自應就被告
    所犯上述行使變造特種文書罪犯行部分，一併加以裁判。爰審酌被告變造他人之
    身分證後，立即持向銀行申請支票使用，連續偽造支票向被害人詐騙財物，顯見
    被告係有計畫之犯罪，其所詐得之茶壺價值已達八十萬元，數目非少，事發後又
    逃逸無蹤，藏匿約七年餘，始被本院通緝查獲，足認被告事後亦無意賠償被害人
    之損失，是被告犯罪情節非輕，惟念及被告犯後已坦承犯行、犯罪手段與其他一
    切情狀，量處如主文所示之刑，以資懲儆。另被告所變造之林威身分證一紙，雖
    為被告所有且係供其犯罪所用之物，惟被告已供承該張身分證伊已丟棄等語，且
    未經扣案，為避免日後執行困難，本院爰不予宣告沒收，另如附表所示之支票五
    紙，均係被告所偽造，雖卷附支票僅係影本而正本未經扣案，且經本院向台灣土
    地銀行鳳北分行函查結果，經其回函稱：「該五紙支票依退票程序已分別於交換
    日退回原提示行，再經由原提示行通知執票人領回。」（見卷附之台灣土地銀行
    鳳北分行鳳北存字第九一ＯＯＯＯ二二三號函），而被害人丁○○經本院合法傳
    喚亦未到庭，致本院無從將該五紙支票扣案，然並無證據證明該五紙支票業已滅
    失，是仍均應依刑法第二百零五條規定，宣告沒收，至於被告所偽刻之林威印章
    一枚，被告雖供稱已丟棄等語，然不能證明已經滅失，另被告在前述其所偽造之
    支票存款往來約定書之立約定書人欄內偽造之林威署名及印文各壹枚，及支票存
    款開戶申請書申請人欄內偽造之林威署名及印文各壹枚，均係被告所偽造，均應
    依刑法第二百十九條規定，宣告沒收。
三、台灣高雄地方法院檢察署檢察官併案意旨另以：被告於八十二年七月上旬，以週
    轉生意資金為由，向告訴人乙○○招攬以其為會首，每會五萬元之互助會，告訴
    人遂交付五萬元予被告後，由被告交付支票一紙為擔保，嗣於同年月十九日，被
    告復以相同之理由，向告訴人調借現金，並聲稱於同年八月六日必能全數清償，
    致告訴人陷於錯誤，交付二十一萬六千元予被告，並由被告簽發本票一紙予告訴
    人作為擔保，嗣前揭支票及本票屆期均未獲清償，告訴人自此始知受騙，因認被
    告已涉犯有刑法第三百三十九條第一項之詐欺取財罪嫌，而以八十四年偵字第一
    七二五三號移送本院併辦。惟查，告訴人於本院審理中屢次傳喚，均因去向不明
    或查無此人而未到庭陳述，而依告訴人於偵查中之指訴，被告詐騙之方法，係以
    向告訴人招攬互助會及週轉資金為由，並交付支票及本票各一紙作為擔保，此與
    本案被告係以變造身分證後，再申請支票使用，且偽造支票向被害人行騙之詐騙
    手法，顯不相同，自難認被告係以概括犯意，以相同之手法而為詐欺取財之犯行
    ，是前揭併辦部分難認與本案有連續犯之裁判上一罪關係，本院自無從併予審理
    ，應退回由檢察官另行處理，併此敘明。
據上論斷，應依刑事訴訟法第二百九十九條第一項前段，刑法第二十八條、第五十六
條、第二百十二條、第二百十條、第二百十六條、第三百三十九條第一項、第二百零
一條第一項、第五十五條、第二百零五條、第二百十九條，罰金罰鍰提高標準條例第
一條前段，判決如主文。
本案經檢察官朱婉綺到庭執行職務。
中      華      民      國      九十一      年      六    月    十四    日
                                  臺灣高雄地方法院刑事第三庭
                                          審判長法  官    涂  裕  斗
                                                法  官    洪  文  慧
                                                法  官    呂  憲  雄
右正本證明與原本無異。
如不服本判決，應於判決送達後十日內，向本院提出上訴狀。
                                                書記官    許  麗  珠
中      華      民      國      九十一      年      六    月    十七    日
中華民國刑法第二百零一條第一項
意圖供行使之用，而偽造、變造公債票、公司股票或其他有價證券者，處三年以上十
年以下有期徒刑，得併科三千元以下罰金。
附表：
┌──┬───────────┬──────┬─────────┬───┐
│編號│發    票     日     期│ 票 面 金 額│支   票   號    碼│發票人│
├──┼───────────┼──────┼─────────┼───┤
│一  │八十二年十一月十五日  │ 十五萬     │ＤＥ0000000│林威  │
├──┼───────────┼──────┼─────────┼───┤
│二  │八十二年十一月二十五日│ 十五萬     │ＤＥ0000000│同右  │
├──┼───────────┼──────┼─────────┼───┤
│三  │八十二年十二月五日    │ 十五萬     │ＤＥ0000000│同右  │
├──┼───────────┼──────┼─────────┼───┤
│四  │八十二年十二月十日    │ 二十萬     │ＤＥ0000000│同右  │
├──┼───────────┼──────┼─────────┼───┤
│五  │八十二年十二月十五日  │ 十五萬     │ＤＥ0000000│同右  │
├──┴───────────┴──────┴─────────┴───┤
│備註：支票帳戶為台灣土地銀行鳳北分行甲存三Ｏ一之一，支票五紙總計金額八│
│      十萬元。                                                        │
│                                                                      │
└───────────────────────────────────┘
